【裁判字號】    89,上易,1747
【裁判日期】    890627
【裁判案由】    傷害
【裁判全文】
臺灣高等法院刑事判決                      八十九年度上易第一七四七號
    上  訴  人  乙○○
    即  被  告
                丙○○
                丁○○
右列上訴人等因傷害案件，不服臺灣板橋地方法院八十九年度易字第十三號，中華民
國八十九年二月二十九日第一審判決（起訴案號：臺灣板橋地方法院檢察署八十八年
度偵字第二一七０一號、第二三四七七號），提起上訴，本院判決如左：
    主      文
原判決撤銷。
乙○○傷害人之身體，處拘役拾伍日，如易科罰金，以佰元折算壹日。
丙○○、丁○○無罪。
    事      實
一、緣戊○○係臺北縣三重市○○路○段三八０號錢龍廣場大廈住戶，於民國八十七
    年十二月三日晚間九時許，因停車細故與該大廈停車場管理員甲○○發生衝突，
    並進而毆打甲○○成傷，而甲○○之子乙○○於同日晚間十時許趕至上開處所，
    先與戊○○理論，繼而基於普通傷害之意思，與戊○○互毆（戊○○傷害部分，
    業經臺灣士林地方法院八十八年度易字第六九一號判決有罪確定），致戊○○因
    而受有頭部血腫三×三公分、左肩瘀傷四×三公分、左上肢瘀血六×四公分之傷
    害。
二、案經戊○○提起告訴，由臺灣士林地方法院檢察署檢察官呈請臺灣高等法院檢察
    署檢察長令轉臺灣板橋地方法院檢察署檢察官偵查起訴。
    理      由
壹、被告乙○○部份：
一、訊據被告乙○○固坦承與告訴人戊○○發生爭執進而拉扯肢體，然矢口否認有何
    傷害告訴人身體之行為，並以因遭告訴人持鋁棒攻擊，基於反射作用而反擊云云
    置辯。惟查，告訴人於右揭時地與被告乙○○發生爭執後，確實受有右揭傷害，
    業據告訴人提出診斷證明書為證，且據證人即被告乙○○之父甲○○於偵查中陳
    稱：「（問：為何他（戊○○）有受傷？）他跟我兒子打架受傷」等語（見卷附
    臺灣士林地方法院檢察署八十八年六月十六日偵訊筆錄影本），並於本院調查中
    指明該兒子係指被告乙○○無訛，足證告訴人身體所受右揭傷害，確係緣於與被
    告乙○○爭執所致。至被告乙○○雖辯稱因遭告訴人毆打，基於反擊始造成告訴
    人身體受傷云云；惟查，被告乙○○因與告訴人發生爭執後，造成其右手第五掌
    骨基底粉碎性骨折，有臺灣士林地方法院八十八年度易字第六九一號判決影本在
    卷可稽，而依右揭診斷證明書所載傷勢，告訴人身體所受傷害則遍及其頭部、左
    肩部及左上肢，核與於遭受毆打後單純反擊之情形有間，足徵被告乙○○確曾與
    告訴人發生互毆，被告乙○○以其係因反擊造成告訴人身體受傷乙節，自不得主
    張正當防衛而免責。綜上事證，被告乙○○所為辯解，核屬卸責之詞，並不足以
    採為有利於彼認定之依據，被告乙○○右揭傷害行為，自屬已經證明。
二、核被告乙○○所為，係犯刑法第二百七十七條第一項傷害罪。
貳、被告丙○○、丁○○部份：
一、公訴意旨略以：戊○○於右揭時地與甲○○、乙○○發生衝突，並進而毆打甲○○、乙○○成傷，約半小時後，甲○○之另二子即被告丙○○、丁○○亦趕赴現
    場，被告丙○○、丁○○遂與乙○○又與戊○○理論，詎料竟又生衝突，被告丙○○、丁○○遂與乙○○基於普通傷害之犯意聯絡，共同以徒手方式與戊○○互
    毆，致戊○○因而受有頭部血腫三×三公分、左肩瘀傷四×三公分、左上肢瘀血
    六×四公分之傷害，因認被告丙○○、丁○○均涉有刑法第二百七十七條第一項
    傷害罪嫌。
二、訊之被告丙○○、丁○○，固坦承知悉其父甲○○遭告訴人戊○○毆打後隨即趕
    往右揭處所之事實，然堅決否認有何與乙○○共同傷害告訴人之行為，且均辯稱
    渠等抵達時，告訴人業已離去，渠等遂將甲○○、乙○○送醫治療等語。
三、公訴人認被告丙○○、丁○○涉右揭傷害罪嫌行為，係以告訴人之指訴暨證人即
    告訴人之父楊和發所為證述為依據。惟按告訴人之告訴，係以使被告受刑事訴追
    為目的，是其陳述是否與事實相符，仍應調查其他證據，以資審認，最高法院五
    十二年台上字第一三００號判例著有明文。經查：
    (一)告訴人戊○○指訴渠遭被告丙○○、丁○○與乙○○共同毆打成傷，固提出診
      斷證明書為證，然該書證僅止於證明其身體受有傷害之事實，是否確為被告丙○○、丁○○所造成，仍應賴其他積極證據為證。
    (二)公訴人雖於起訴書載稱「業據告訴人指訴甚詳，復與證人即告訴人之父楊和發
      經隔離訊問後之證述一致」，然遍查起訴時移送法院之相關卷宗四宗（臺灣板
      橋地方法院檢察署八十八年度偵字第二一七０一、二三四七七號；臺灣士林地
      方法院檢察署八十八年度他字第一０四一號、偵字第八四二二號），其內均無
      任何傳訊證人楊和發之資料，則公訴人援用證人楊和發於偵查時所為證述，為
      認定被告丙○○、丁○○涉罪之依據，即失所出。告訴人之父楊和發固於原審
      證稱：「我兒子打電話給我，叫我拿鑰匙給他，我到時，他們二人已打完，警
      員也已處理完畢離開，我拿鑰匙給我兒子，看到吳志勇先來，之後另外二人一
      起來，其中一位先踹倒我兒子，我叫他們不要打，起先三人用手打，後來其中
      有一人拿鐵管要打我兒子，有人勸架，但有無打到我兒子，我不知道。」；惟
      查，被告丙○○、丁○○相偕抵達右揭處所時，共同被告乙○○早已在場，業
      為被告丙○○、丁○○及乙○○一致供述明確，且據告訴人於本院調查時亦陳
      稱乙○○抵達約二、三十分鐘後，被告丙○○、丁○○始行抵達，又告訴人確
      實持球棒毆打甲○○成傷，業為告訴人所自承，被告乙○○為甲○○之子，其
      於抵達右揭處所後，目睹其父受傷而未與加害人爭論，直至約二、三十分鐘之
      後，嗣被告丙○○、丁○○抵達後，始行共同毆打告訴人，核與事理至屬相悖
      ；再查，告訴人雖於原審中亦與陳稱「乙○○拿了一支長約一公尺多的鐵水管
      打我，另二人用手打我。」，然此亦與其於八十八年五月三十一日所提出告訴
      狀載內容所指先遭甲○○自管理亭內取出鐵管施以重擊，造成其身體多處瘀傷
      ，再於警員離去後，由其子對渠施以拳腳之情形，亦屬不同，從而證人楊和發
      是否確實在場目睹全程，並非無疑。
    (三)告訴人固堅指稱係遭被告丙○○、丁○○夥同乙○○毆打成傷，然此則為被告
      丙○○、丁○○與乙○○所否認，而乙○○因與告訴人發生爭執後，業造成其
      右手掌骨基底粉碎性骨折之傷害，有診斷證明書影本在卷可稽，告訴人亦因此
      而經判處傷害罪刑確定，亦有卷附臺灣士林地方法院八十八年度易字第六九一
      號判決書影本可參，乙○○及其父甲○○既先後遭告訴人加害而受傷，則告訴
      人核無於被告丙○○、丁○○抵達前仍停留現場，徒陷一己於更不利狀況之必
      要，是則告訴人稱渠直至被告丙○○、丁○○抵達後，再遭被告丙○○、丁○○與乙○○共同毆打乙節，亦與事理不符；再查，被告之父甲○○固於偵查中
      曾指稱告訴人身體受傷害係與其子打架所造成，然核其內容並未具體指明究係
      由何兒子所為，經本院傳喚甲○○到庭，復陳稱當時係指乙○○到達後，質問
      告訴人為何毆打彼，而告訴人即回手毆打其兒子，亦未指稱被告丙○○、丁○○參與傷害告訴人身體之事，自不得擷取甲○○該段不明確之供述，遽為不利
      於被告丙○○、丁○○認定之依據。
    綜右理由，本件告訴人所為遭被告丙○○、丁○○毆打成傷之指訴，尚乏積極證
    據足為佐證確與事實相符，應認公訴意旨所指被告丙○○、丁○○涉嫌傷害部份
    ，其犯罪均屬不能證明。
參、原審未就被告丙○○、丁○○是否確有與被告乙○○共同毆打告訴人予以詳酌，
    遽論被告乙○○、丙○○、丁○○共同傷害罪責，尚有未洽，被告丙○○、丁○○否認犯罪而提起上訴，為有理由，另被告乙○○否認犯罪而提起上訴固非有據
    ，然原審判決關於事實之認定既有違誤，應由本院將原審判決撤銷並予以改判。
    爰審酌被告乙○○品行、犯罪動機、目的、手段、所生危害暨其犯罪後態度，量
    處拘役拾伍日，並諭知如易科罰金之折算標準，另就被告丙○○、丁○○部分，
    則為無罪之諭知。
據上論斷，應依刑事訴訟法第三百六十九條第一項前段、第三百六十四條、第二百九
十九條第一項前段、第三百零一條第一項，刑法第二百七十七條第一項、第四十一條
，罰金罰鍰提高標準條例第一條前段、第二條判決如主文。
本案經檢察官吳慎志到庭執行職務
中    華    民    國      八十九      年      六      月     二十七     日
                            臺灣高等法院刑事第十七庭
                                審判長法  官  陳  正  雄
                                      法  官  許  錦  印
                                      法  官  林  勤  純
右正本證明與原本無異。
不得上訴。
                                      書記官  賴  思  華
中    華    民    國      八十九      年      六      月      三十      日
附錄：本案論罪科刑法條全文
刑法第二百七十七條
傷害人之身體或健康者，處三年以下有期徒刑，拘役或一千元以下罰金。
犯前項之罪，因而致人於死者，處無期徒或七年以上有期徒刑；致重傷者，處三年以
上十年以下有期徒刑。


司法院資訊處製作；財團法人民間司法改革基金會備份。
